臺灣高等法院高雄分院刑事判決　　96年度重上更(四)字第58號
上　訴　人
即　被　告　丙○○
　　　　　　　　　　（臺灣高雄看守所羈押中）
選任辯護人　黃進祥　法律扶助律師
上　訴　人
即　被　告　乙○○
　　　　　　　　　　（臺灣高雄第二監獄執行中）
選任辯護人　林夙慧　法律扶助律師
上列上訴人因違反毒品危害防制條例等案件，不服臺灣高雄地方
法院92年度重訴字第116 號中華民國93年4 月30日第一審判決（
起訴案號：臺灣高雄地方法院檢察署92年度偵字第20067 號），
提起上訴由本院判決後，經最高法院第4 次發回更審，本院判決
如下：
    主  文
原判決撤銷。
乙○○共同販賣第一級毒品，處死刑，褫奪公權終身。扣案附表
一編號1 所示第一級毒品海洛因，沒收銷燬；扣案附表一編號2
、3 、4 、5 、6 所示等物，均沒收。
丙○○共同運輸第一級毒品，處無期徒刑，褫奪公權終身。扣案
附表一編號1 所示第一級毒品海洛因，沒收銷燬；扣案附表一編
號2 、3 、4 、5 所示等物，均沒收。
    事  實
一、乙○○曾於民國83年間因違反懲治走私條例、麻醉藥品管理
    條例等案件，經臺灣台南地方法院以83年度訴字第569 號判
    決有期徒刑14年6 月，經臺灣高等法院台南分院及最高法院
    分別以83年度上訴字第2358號、84年度台上字第3445號判決
    駁回其上訴確定，84年7 月20日入監服刑後，於90年4 月19
    日假釋出獄（本應執行至97年3 月29日），尚未執行完畢（
    不構成累犯）。
二、乙○○與其舊識蔣光南（檢察官另案通緝偵查中）均明知海
    洛因係毒品危害防制條例第2 條第2 項第1 款所稱之第一級
    毒品，且係行政院依據懲治走私條例第2 條第4 項之授權公
    告之甲類第4 款之管制進出口之物品，不得私運進口，亦不
    得運輸、販賣、持有。因蔣光南涉及違反毒品危害防制條例
    毒品案件，逃亡出境至寮國後有意策劃走私毒品來台販賣，
    於92年3 月間與乙○○取得連繫並多次以電話聯絡謀議，達
    成共同走私、運輸第一級毒品海洛因入境，及意圖營利在台
    販賣海洛因之犯意聯絡（即由蔣光南負責在寮國先出資販入
    海洛因，由乙○○負責派人前往越南採買適合夾藏海洛因走
    私之冷凍漁貨，再由蔣光南派人在越南配合將販入海洛因夾
    藏於冷凍漁貨並辦理報關利用不知情船舶私運來台，復由乙○○在台擬以每公斤新台幣「下同」200 萬元至240 萬元販
    賣，約定蔣光南從每公斤海洛因販賣所得中分得100 萬元，
    其餘販賣款項則由乙○○分得），蔣光南於92年6 月間以電
    話通知乙○○派人前往越南購買冷凍漁貨，擬夾藏60塊海洛
    因磚走私運輸入境來台，並向乙○○表示其中40塊海洛因磚
    由乙○○在台販售後，將蔣光南應分得之1500萬元，交與蔣
    光南同有私運、運輸及販賣海洛因犯意聯絡之在台代表即年
    籍姓名不詳綽號「阿平」之成年男子；另20塊海洛因磚則不
    經由「阿平」男子，直接轉交給該批海洛因之買者即桃園地
    區年籍姓名不詳綽號「光明」之成年男子。
三、乙○○接獲上述蔣光南通知後，則與熟悉冷凍漁貨之丙○○
    ，於92年6 月27日前某日，在高雄地區某處謀議，達成共同
    走私、運輸第一級毒品海洛因入境之犯意聯絡（即由丙○○
    攜帶由乙○○提供採買冷凍漁貨之美金，負責前往越南採買
    適合夾藏海洛因走私之冷凍漁貨，再交由蔣光南在越南之代
    表將海洛因夾藏於冷凍漁貨，再辦理出口報關及利用不知情
    船舶私運來台，乙○○允諾事成之後給予丙○○100 萬元作
    為報酬），丙○○則於92年6 月27日，依乙○○之指示攜帶
    美金1 萬元搭機前往越南，惟因蔣光南向乙○○表示海洛因
    貨源未到，乙○○遂指示丙○○於92年7 月11日先行返台。
    之後，蔣光南在寮國某不詳地點，以不詳價格販入60塊海洛
    因磚（如附表一編號1 、2 所示）後，又通知乙○○海洛因
    已經取得，丙○○復於92年7 月24日，依乙○○之指示攜帶
    美金1 萬1 千元搭機前往越南，與同有私運、運輸及販賣海
    洛因毒品犯意聯絡之蔣光南在越南代表即姓名不詳綽號「阿
    端」之成年男子接洽，並於92年8 月18日，以「陳善平」假
    名承租位於越南胡志明市第五郡第九坊安陽王街80號之冷凍
    倉儲，又前往越南下六省向九龍水產公司，於92年8 月29日
    購買冷凍蝦仁175 箱並載送至上述冷凍倉儲，「阿端」則將
    上述由蔣光南於寮國販入轉送至越南之海洛因磚60塊夾藏於
    上述冷凍蝦仁中，丙○○始於92年9 月15日搭機返台，「阿
    端」續於92年9 月18日，以「黃文祥」名義為收貨人，委託
    某不知情之人代辦上述冷凍蝦仁之出口報關，並將上述夾藏
    海洛因磚（如附表一編號1 、2 所示）及第二級毒品甲基安
    非他命13包（如附表二編號1 所示，此部分夾藏行為，乙○○、丙○○事先均不知情，乃蔣光南指示「阿端」所為）之
    冷凍蝦仁175 箱，委交不知情之達海水產有限公司（下稱達
    海公司）所有「豐海號」搬運船，自越南胡志明市頭頓港走
    私運輸來台。
四、蔣光南於上述海洛因毒品載運上船起運後，即以電話通知乙○○，並傳真上述在越南報關後所開立之估價單，以供乙○○在台收貨用，且告知乙○○係以「黃文祥」名義為收貨人
    ，該批175 箱冷凍蝦仁除海洛因磚60塊外，同時夾藏有上述
    甲基安非他命13包，囑託乙○○暫時保管，事後會派人取貨
    等語。乙○○得知上情後，已無從反對。乙○○並於92年9
    月17日下午，先行前往高雄市前鎮區○○○○路46號（起訴
    書誤載26號）天註冷凍廠，口頭上以「黃文祥」之名義及月
    租26,000元（92年9 月22日起租）之租金租得第8 號冷凍庫
    1 個，以供存放私運、運輸進口抵台之上述夾藏海洛因磚及
    甲基安非他命之冷凍蝦仁175 箱。「豐海號」搬運船於92年
    9 月29日抵達高雄市紅毛港，乙○○指示達海公司不知情之
    交貨人員，將該批冷凍蝦仁175 箱載運至上述冷凍廠，並自
    稱「王偉仁」託人送交上述估價單及3 萬5 千元（含船運費
    用及工資）給其事先僱妥不知情之蕭奕精，並囑其在天註冷
    凍廠等候，並以「黃文祥」名義收貨，至92年9 月29日下午
    近6 時許，達海水產公司所指派之貨車將上開夾藏有海洛因
    、甲基安非他命之冷凍蝦仁175 箱運抵天註冷凍廠，乙○○
    則與蔣光南、「阿端」男子等人，共同基於行使偽造私文書
    之犯意聯絡，由乙○○利用不知情之蕭奕精，在貨車送貨明
    細單（車號：WF798 ，92年9 月29日）下方之「收貨人簽收
    」偽造簽寫「黃文祥」之署名1 （如附表一編號6 所示），
    用以偽造表示運送之貨物（件數：28、28、28、28、21、21
    、21「即共計175 件」，代號：77）已由「黃文祥」收貨意
    思之私文書，並交給送貨司機以行使該偽造之私文書，足以
    生損害於黃文祥，蕭奕精待夾藏上述海洛因及甲基安非他命
    之冷凍蝦仁175 箱搬至上述第8 號冷凍庫存放並加以上鎖後
    離去；蕭奕精於翌日（92年9 月30日）上午，前往高雄市○
    鎮區○○路816 號6 樓達海公司給付船運費用27300 元，並
    取得貨物請款單之收據，並於該日（92年9 月30日）下午1
    時許，在高雄市○○路、四維路口高雄市政府大樓旁，將上
    述估價單、貨車送貨明細單、第8 號冷凍庫鑰匙3 支交給乙○○。
五、乙○○並於上述夾藏海洛因磚毒品之冷凍蝦仁運抵高雄前之
    92年9 月28日起，多次以公共電話與丙○○所有如附表一編
    號3 所示手機（當時裝置門號0000000000之SIM 卡1 張，非
    丙○○所申請）連繫接運海洛因毒品情事。丙○○亦於92年
    9 月30日上午8 時14分03秒許，以公共電話（07）0000000
    號撥打乙○○所有如附表一編號4 所示手機（當時裝置門號
    00000 00000 之SIM 卡1 張，非乙○○所申請）催促取貨；
    乙○○亦於92年9 月30日上午9 時54分許，向不知情之台南
    市順益汽車安平服務廠廠長洪圳興，承租該廠關係企業格上
    汽車租賃股份有限公司之車號II-2786 號休旅車1 輛，於同
    日（30日）下午1 時許，先至上述高雄市政府大樓旁，向蕭
    奕精取得上述第8 號冷凍庫鑰匙等物後，於同日（30日）下
    午3 時許，駕駛上開車輛與丙○○前往上述冷凍廠，二人先
    進出上述第8 號冷凍庫查看內外情形，嗣於同日（30日）下
    午3 時25分許，丙○○在冷凍庫內拆開並挑選有夾藏海洛因
    磚暗記之冷凍蝦仁紙箱（即箱內放3 塊冷凍蝦仁塊者，為藏
    有毒品之漁貨，若放6 塊冷凍蝦仁塊者，為正常漁貨），而
    乙○○留在冷凍庫外把風之際，為法務部調查局南部地區機
    動工作組、高雄市調查處、海員調查處高雄站、海巡署高雄
    市機動查緝隊、高雄市政府警察局小港分局等單位組成之專
    案小組人員當場查獲，並在現場冷凍庫外沖水解凍其中3 箱
    ，先查獲12塊海洛因磚（1 塊冷凍蝦仁塊包裹左右各1 塊海
    洛因磚「即2 塊海洛因磚」）及5 包甲基安非他命藥丸，之
    後則將上述175 箱冷凍蝦仁扣押載至法務部調查局南部地區
    機動工作組，經將全數冷凍蝦仁拆封解凍後，共計扣押夾藏
    於部分冷凍蝦仁紙箱內之第一級毒品海洛因磚60塊（如附表
    一編號1 、2 所示）、第二級毒品甲基安非他命13包（如附
    表二編號1 所示），及扣得乙○○、丙○○所有，供犯運輸
    海洛因毒品所用如附表一編號3 、4 所示手機各1 支，及如
    附表一編號5 所示拍賣價款7406元（即上述全數解凍後剩餘
    冷凍蝦仁之拍賣價款）。
六、案經法務部調查局南部地區機動工作組（下稱南機組）移送
    台灣高雄地方法院檢察署檢察官偵查起訴。
    理  由
一、證據能力部分：
(一)、證人即共同被告乙○○上開調查筆錄所載關於「叫丙○○前
    往越南接洽毒品轉運」、「丙○○採買漁貨及將毒品夾藏漁
    貨中」、「此次走私海洛因返臺」、「會分一百萬元給他做
    為報酬」、「以冷凍漁貨夾藏毒品走私」等陳述部分，與本
    院勘驗上開調查陳述之錄音內容不符部分（見本院更四卷第
    131- 141頁），依刑事音訴訟法第100 條之1 第2 項規定，
    無證據能力。
(二)、證人洪圳興、蘇雅莉、蕭奕精、洪國雄、方開明等人於南機
    組調查時陳述，其性質雖屬傳聞證據，惟上開調查筆錄內容
    ，業經本院審理時予以提示並告以要旨，且經檢察官及被告
    表示意見，當事人或辯護人已知上述筆錄乃傳聞證據，且均
    未於言詞辯論終結前對該等筆錄內容異議，且本院審酌上開
    筆錄作成時，較無人情施壓或干擾，亦無不當取供之情形，
    認為以之作為本案之證據亦屬適當，依刑事訴訟法第159 條
    之5 第1 項規定，均得為證據。
(三)、卷附之估價單、工作便條紙、貨物請款單、貨車送貨明細單
    、汽車出租單、臺灣高雄看守所被告接見登記表影本、寄倉
    合約書（越南文、中文譯本）、九龍海產公司海蝦蝦仁報價
    單、收據（越南文、中文譯本）、被告2 人扣案手機之監聽
    通聯內容譯文、南機組93年2 月12日函附之說明及拍賣單、
    遠傳電信公司96年8 月20日函、台灣大哥大電信公司96年8
    月22日函等件，固均屬書面之傳聞證據，然檢察官、被告、
    辯護人已於本院審理調查上開證據時，就此證據能力均表示
    無意見，且本院認為以之作為本件論証之證據，均與待證事
    實具有關聯性，作為本案之證據亦屬適當，依刑事訴訟法第
    159 條之5 第1 項規定，自得為證據。
(四)、按鑑定人由審判長、受命法官或檢察官就下列之人選任1 人
    或數人充之：(一)就鑑定事項有特別知識經驗者。(二)經政府機
    關委任有鑑定職務者；鑑定之經過及其結果，應命鑑定人以
    言詞或書面報告；法院或檢察官得囑託醫院、學校或其他相
    當之機關、團體為鑑定，或審查他人之鑑定，並準用第203
    條至第206 條之1 規定，刑事訴訟法第198 條、第206 條第
    1 項、第208 條第1 項分別定有明文。本件卷附毒品鑑定通
    知書，雖係被告以外之人於審判外之書面陳述，然法務部調
    查局係臺灣高等法院檢察署關於毒品鑑定之概括選任鑑定機
    關，此有臺灣高等法院檢察署92年9 月9 日檢文允字第0921
    0012 03 號函附之「臺灣高等法院檢察署檢察長概括選任鑑
    定機關表列」足參，則上開毒品鑑定通知書，為刑事訴訟法
    第159 條第1 項規定之例外情形，應有證據能力。
二、被告供述、辯詞部分：
(一)、上訴人即被告乙○○固供認其先後2 次指派丙○○攜帶美金
    前往越南採買冷凍漁貨，其以「黃文祥」名義向天註冷凍廠
    租得上述第8 號冷凍庫，並僱用蕭奕精前往上述冷凍廠收受
    達海公司載送本件為查扣之上述冷凍蝦仁後儲存於上述冷凍
    庫，嗣於為查獲當日下午與丙○○前往該冷凍庫，欲將上述
    夾藏毒品海洛因之冷凍蝦仁載運出來時當場為調查局人員查
    獲等情，惟否認上開共同走私、運輸、販賣海洛因毒品等犯
    行，辯稱：本案扣押海洛因毒品並非伊與蔣光南謀議走私來
    台販賣，其遭扣押手機中亦無能證明其有與蔣光南聯絡之證
    據，且扣押毒品數量非少，蔣光南豈有可能讓伊用賒帳之方
    式為之，足認伊在調查局及檢察官偵查中供述有所不實；本
    案全係方開明與伊在台接洽，是方開明要伊找懂漁貨之人去
    越南買漁貨，伊不知在越南如何夾藏海洛因磚在冷凍蝦仁之
    事，走私、運輸毒品來台與伊無關，是方開明告訴伊毒品已
    抵台，叫伊代為提領毒品，並交付收貨用之估價單，伊才僱
    請蕭奕精去收貨，是方開明告訴伊，如有賺錢，伊能獲得40
    0 萬元之報酬，方開明說如伊被抓就承認，他會給伊錢，但
    伊收押後數個月，方開明都沒有來看伊，伊才於原審供出方
    開明是本案主使者云云。
(二)、上訴人即被告丙○○雖坦認伊曾依乙○○指示2 次前往越南
    ，第2 次去越南則與綽號「阿端」男子接洽購買冷凍蝦仁，
    並在越南租用冷凍倉儲供存放所買漁貨，之後將漁貨交由「
    阿端」處理報關，伊則在漁貨運送前即返台，之後係因乙○○叫伊去看漁貨船抵台否，及漁獲運抵高雄後要伊陪同前往
    天註冷凍廠領貨點收冷凍蝦仁時，為調查局人員查獲等情，
    惟否認上開共同走私、運送海洛因毒品等犯行，辯稱：伊僅
    受乙○○雇用前往越南買冷凍蝦仁，伊在越南所租用之冷凍
    倉儲老闆事後告訴伊，「阿端」曾搬走部分蝦仁，之後1 星
    期又搬回，本案查扣之冷凍蝦仁內夾藏海洛因磚之事伊全然
    不知；伊與乙○○通聯記錄中所稱要乙○○「趕快來弄，弄
    起來」等語，是因29日那天伊岳父去世，伊急著要去處理喪
    事，才催許某要其趕快洗臉之意；又乙○○雖曾說要拿一百
    萬元給伊，惟當時許某是要伊長期在越南幫他買漁貨，如果
    有賺錢要挺伊做生意，並非伊參與走私毒品之報酬云云。
三、經查：
(一)、被告乙○○、丙○○於上開時、地，為南機組人員當場查獲
    ，並在現場冷凍庫外沖水解凍其中3 箱冷凍蝦仁，先查獲12
    塊海洛因磚（箱內1 塊冷凍蝦仁塊係包裹左右各1 塊海洛因
    磚「即2 塊海洛因磚」）及5 包甲基安非他命藥丸，之後則
    將上述175 箱冷凍蝦仁扣押載至南機組，經將全數冷凍蝦仁
    拆封解凍後，共計扣押夾藏於部分冷凍蝦仁紙箱內之第一級
    毒品海洛因磚60塊（如附表一編號1 、2 所示）、第二級毒
    品甲基安非他命13包（如附表二編號1 所示），及扣得乙○○、丙○○所有，供其二人彼此聯絡運輸海洛因所用如附表
    一編號3 、4 所示手機各1 支等事實，業據證人即南機組人
    員甲○○、丁○○於本院結證明確（見本院更四(一)卷第194
    頁，本院更四(二)卷第10-14 頁），並有扣押上開如附表一、
    二所示等物佐證，又上開扣案磚塊狀物品及藥丸經法務部調
    查局鑑定結果，60塊磚塊部分，係第一級毒品海洛因；13包
    藥丸部分，係第二級毒品甲基安非他命，有法務部調查局92
    年11月12日調科壹字第220016179 號、第00000000 0號、第
    000000000 號、第000000000 號、第000000000 號及調科壹
    字第09262614410 號鑑定通知書等在卷可憑（見偵卷第117-
    124 頁、第128 頁）。
(二)、上開扣押冷凍蝦仁紙箱如何認定哪些紙箱內有夾藏毒品之暗
    記部分，業據證人甲○○於本院證述「在南機組解凍過程中
    ，丙○○有告知紙箱內有無藏海洛因磚，是以紙箱內所放置
    之冷凍蝦仁塊數量來作區別；因海洛因磚要夾藏在冷凍蝦仁
    中間，要有一定的厚度，伊認為紙箱內放比較少塊冷凍蝦仁
    比較可能藏放毒品」等語（見本院更四(一)卷第194 、195 頁
    ），又證人丁○○於本院亦證述「175 個紙箱每個都一樣大
    ；發現藏置在冷凍蝦仁塊中之海洛因磚，每1 個冷凍蝦仁塊
    中解凍後發現左、右2 塊海洛因磚；夾藏海洛因磚之冷凍蝦
    仁紙箱內，我印象中好像是每個紙箱都放3 塊的冷凍蝦仁塊
    」等情明確（見本院更四(二)卷第11-12 頁），另被告丙○○
    於本院以證人身分亦具結證稱：「其於9 月30日進入上述冷
    凍庫內，有問乙○○說我們買的是6 塊，為何變成3 塊，乙○○叫我不要管」（見本院更四(二)卷第22-23 頁），復參以
    被告丙○○於本院前審所供「伊打開到第3 箱，買來是6 塊
    蝦仁，可是僅3 塊，伊問乙○○緣故，乙○○叫伊不要管，
    把它拆開就好了」（見本院上訴(一)卷第68頁）及其於偵查中
    所供：「他（乙○○）叫我剪開裡面裝3 塊蝦仁的箱子拿給
    他（乙○○），裝6 塊就不用，我們剪了幾箱，其中有3 箱
    是裝3 塊（蝦仁）的，他（乙○○）就先拿到門邊，後來還
    在剪時就被查獲」（見偵卷第42頁）等情，足證上開扣押冷
    凍蝦仁紙箱係以「箱內放3 塊冷凍蝦仁塊者，為藏有毒品之
    漁貨，若放6 塊冷凍蝦仁塊者，為正常漁貨」做為夾藏毒品
    之暗記甚明。至於證人丁○○雖於本院曾證述冷凍蝦仁紙箱
    外，有寫「77」係屬暗記等語，然證人蕭奕精於南機組調查
    中陳明「該批175 箱冷凍蝦仁之漁貨編號為77」（見南機組
    卷第29頁），又對照證人蕭奕精於南機組所出之卷附估價單
    、工作便條紙，亦均有「77」、「編號77」等字樣（見南機
    組卷第38、41頁），核與被告乙○○所供相符，足認證人丁○○上開所述「紙箱外所寫77，係屬暗記」應屬誤認，附此
    敘明。至於被告丙○○辯護人於本院聲請至天註冷凍廠現場
    履勘部分（見本院更四(一)卷第120 頁），因此部分待證事實
    業已明確，如前所述，依據刑事訴訟法第163 條之2 第2 項
    第3 款規定，本院認為此調查證據之聲請為不必要，附此敘
    明。
(三)、上開事實四、五所示被告乙○○於案發前如何以收貨人「黃
    文祥」名義通知達海公司將175 箱冷凍蝦仁載送至天註冷凍
    廠，又如何雇請證人蕭奕前往該冷凍廠等後領貨，並指示蕭
    奕精以「黃文祥」名義收貨，而由蕭奕精於附表一編號6 所
    示送貨明細單簽收並支付達海公司船運費用等，及乙○○如
    何租用上述第8 號冷凍庫，及於遭查獲當日租用上述休旅車
    前往冷凍廠等事實，業據證人洪國雄（達海公司人員）、蕭
    奕精、蘇雅莉（天註冷凍廠人員）、洪圳興（租車公司人員
    ）各於南機組陳述明確，並有估價單、貨物請款單、貨車送
    貨明細單（見南機組卷第38-40 頁）、汽車出租單（見偵卷
    第59頁）等在卷足佐，復參以被告乙○○於南機組所供：「
    175 箱冷凍蝦之收貨人為『黃文祥』，係蔣光南方面在越南
    於船務公司填單登記所填載之假名，實際上並無其人，蔣光
    南來電告知我收貨人為『黃文祥』，並傳真收貨單1 紙給我
    ，要我該批毒品貨物抵台時，以『黃文祥』名義收貨」、「
    該批夾藏海洛因、搖頭丸毒品175 箱冷凍蝦仁漁貨由船公司
    運抵天註冷凍廠內第8 號冷凍倉庫時，我委由蕭姓工人前往
    簽收該批貨品」（見偵卷第25頁）等情，足認被告乙○○亦
    知悉「黃文祥」係被冒用為收貨人，則被告乙○○利用不知
    情蕭奕精收貨並偽造「黃文祥」名義之收貨私文書，及「黃
    文祥」之收貨人名義，係先由蔣光南及其在越南代表「阿端
    」男子所假冒，堪認此部分行使偽造私文書犯行，被告乙○○、蔣光南、「阿端」等人間，自有犯意聯絡甚明。
(四)、上開事實二所示被告乙○○與蔣光南謀議，如何共同走私、
    運輸海洛因入境在台販賣，其二人之犯行分工，販賣所得分
    配等情形，及約定本案以冷凍漁貨夾藏60塊海洛因磚走私運
    輸入境後，其中40塊海洛因磚由乙○○販售後將蔣光南應分
    得之1500萬元交與綽號「阿平」男子，另20塊海洛因磚則由
    乙○○轉交桃園地區綽號「光明」男子等部分，業據：
 1、被告乙○○迭於其為查獲後之92年10月1 日之南機組調查（
    見偵卷第22頁）、檢察官偵查（見偵卷第37頁反面-39 頁反
    面）、原審法院訊問聲請羈押時（見原審聲羈卷第7 頁）均
    供承明確，又於第2 次南機組調查時亦坦認在卷（見偵卷第
    68-70 頁），其至92年11月17日偵查中對於檢察官所訊問「
    金主何人」，仍供稱「蔣光南是要讓我欠的」（見偵卷第13
    2 頁），待本案起訴後於92年11月27日、93年1 月14日原審
    法院2 度訊問時，依然均供承：「我承認和蔣光南合議走私
    、販賣走私第一級毒品」等語（見原審卷第22-23 頁、53頁
    ），又被告所舉之證人羅順成於本院前審更一審，亦證述：
    「伊去寮國聽到的內容是蔣光南說要乙○○處理台灣一些毒
    品的事情；是蔣光南有毒品要運回臺灣，要乙○○幫忙」（
    本院更一審卷第205 、206 頁），復參以被告乙○○於本院
    前審亦不諱言「有與蔣光南連絡1 次」之情（見本院上訴(一)
    卷第69頁），則被告乙○○與蔣光南間確有上述謀議共同走
    私、運輸海洛因入境在台販賣之事實。
 2、被告嗣於92年4 月12日雖具狀向原審指稱「本案係方開明找
    伊去領貨，伊僅係仲介毒品買賣，並無參與走私、運輸毒品
    」等情（見原審卷第148 頁），之後則於原審及本院歷審中
    均供指方開明為本案主使者云云。然：
  (1)被告所舉證人羅順成於本院前審雖曾證述：「乙○○曾請方
    開明帶伊去寮國了解投資事宜，…，好像要走私的意思」（
    見本院上訴(一)卷第140 、141 頁），「乙○○要我去寮國瞭
    解一下，因為乙○○有說蔣光南要生意給乙○○作，因為方
    開明和蔣光南是朋友，所以要我們2 人去寮國看看情形，臺
    灣的事情都是方開明處理」、「去寮國的時候聽到方開明和
    蔣光南談論，蔣光南只有說要乙○○處理臺灣一些毒品的事
    情」，「是要透過方開明，之後的事情我就不清楚」（本院
    更一審卷第205 、206 頁），另被告所舉證人葉清霞於本院
    前審固證稱：「其有2 次見乙○○交付方開明不知數額之錢
    ，錢之用途我不知道」（見本院上訴(二)卷第15頁），「有聽
    過蔣光南與乙○○有一同要進漁貨，是要從越南寄過來」、
    「（要進漁貨的事情，蔣光南是否有與乙○○討論過？）在
    我家的時候我有聽乙○○講蔣光南要漁貨給他」、「有聽到
    乙○○說「明仔」（方開明）要他去領貨」（更一審卷201
    、203 頁）云云，但此情業據證人方開明迭於南機組調查陳
    明「其對於乙○○、丙○○走私毒品案件沒有關連，不知情
    亦沒有參與」（見偵卷第104 頁），於本院前審亦均到庭具
    結證述：「伊雖有受乙○○之託帶羅順成前往寮國，而在台
    南向乙○○拿取羅順成出國之機票款，但伊是去寮國採購古
    董，伊不知羅順成去寮國原因；又伊雖認識蔣光南，但係幫
    蔣光南在台處理其公司債務事宜；伊不知乙○○、蔣光南販
    毒的事」等語在卷（見本院上訴(一)卷第143 頁），本院上訴
    (二)卷第17頁，本院更二卷第292 、293 、294 頁），又證人
    葉清霞、羅順成均於其等於本院出庭作證前，曾前往看守所
    與被告會面，會談內容曾提及「毒品不是乙○○的、要「阿
    成」（羅順成）出來作證、被告自陳其遭「綁枝骨（台語）
    」（意即遭陷害）」等情，業據本院前審勘驗看守所會面錄
    音帶明確（見本院上訴(二)卷第68-72 頁，更一卷第152-153
    頁），並有臺灣高雄看守所被告接見登記表影本在卷足參（
    見本院上訴(二)卷第50之2 頁，更一卷第140 、142 頁），且
    尚無其他卷附積極證據，足以佐認證人葉清霞、羅順成上開
    證詞內容之真實性，則被告乙○○所舉證人葉清霞、羅順成
    證詞，均不足為被告乙○○有利之認定。至於被告乙○○辯
    護人於本院聲請雖再傳訊證人羅順成（見本院更四(一)卷第19
    7 頁），然此部分待證事實業已明確，如前所述，依據刑事
    訴訟法第163 條之2 第2 項第3 款規定，本院認為此調查證
    據之聲請為不必要，附此敘明。
  (2)被告丙○○於本院雖以證人身分證稱：「92年6 月間在高雄
    市餐廳內，我在隔壁桌有聽見乙○○與方開明談及國外買漁
    貨合作事情，方開明叫乙○○找一個懂漁貨的人去外國幫他
    買漁貨，我認為他們是合夥；92年9 月下旬，我與乙○○在
    三多路、自強路口咖啡店遇到方開明，方開明拿單子叫乙○○幫其領本案漁貨」（見本院更四(二)卷第17-19 頁）云云，
    然被告丙○○亦證述「其認為方開明與乙○○合夥，是其個
    人猜測；其於查獲之初並未供出方開明」（見本院更四卷第
    20頁），則以被告丙○○對其涉及本案始終辯稱係遭騙受人
    利用等情，為何於遭調查局人員查獲之初及於偵查、原審期
    間，均未供出其等所稱「方開明要其等領貨」之重要案情以
    供調查，且被告丙○○此部分證詞亦乏其他卷附積極證據，
    足以佐認證詞內容之真實性，自難採為對被告乙○○有利之
    認定。
  (3)按測謊鑑定，係依一般人若下意識刻意隱瞞事實真相時，會
    產生微妙之心理變化，例如：憂慮、緊張、恐懼、不安等現
    象，而因身體內部之心理變化，身體外部之生理狀況亦隨之
    變化，例如：呼吸急促、血液循環加速、心跳加快、聲音降
    低、大量流汗等異常現象，惟表現在外之生理變化，往往不
    易由肉眼觀察，乃由測謊員對受測者提問與待證事實相關之
    問題，藉由科學儀器（測謊機）紀錄受測者對各個質問所產
    生細微之生理變化，加以分析受測者是否下意識刻意隱瞞事
    實真相，並判定其供述是否真實；測謊檢查之受測者可能因
    人格特性或對於測謊質問之問題無法真正瞭解，致出現不應
    有之情緒波動反應，此時若過於相信測謊結果，反而有害於
    正當之事實認定，又測謊檢查之時間過遲，攸關受測者情緒
    得否平復，與鑑定之精確性非無影響，此時間因素，事實審
    法院於取捨時不得不予考量（最高法院92年度台上字第2282
    號判決要旨足參），本件被告乙○○雖於93年6 月24日本院
    上訴審（見本院上訴(一)卷第79頁）起，即多次聲請對其本人
    、證人方開明測謊等情，於本院此次更審中被告乙○○辯護
    人亦再聲請對被告及方開明為測謊鑑定（見本院更四(一)卷第
    14 6頁），然被告乙○○於案發之初於南機組調查中指認方
    開明之口卡時，僅供稱：「方開明相片影本中之男子與我見
    面洽談走私事宜之綽號『阿平』非常像」等語（見偵卷第22
    、23頁），又證人（南機組人員）李青憲於本院前審亦證：
    「當時製作筆錄時，乙○○有表示在臺灣跟他接洽的人是叫
    『阿平』的人，我們曾經提示方開明之口卡，請乙○○確認
    是否是「阿平」該人，但是乙○○一直不能給我肯定答覆，
    他說很像但無法確定」等語（見本院更三(二)卷第34、35頁）
    ，又案發迄今業已經過多時，受測人對於案情記憶、情緒等
    方面，顯與案發近期有所不同，依據上開說明，本院認再施
    以上述測謊鑑定，無助於事實認定，並無必要，附此敘明。
 3、依上開被告乙○○供述可知，本件扣案60塊海洛因磚係由蔣
    光南在越南代表綽號「阿端」男子將60塊海洛因磚連同13包
    甲基安非他命夾藏於冷凍蝦仁私運回台，則被告乙○○與蔣
    光南、綽號「阿端」間，就私運60塊海洛因犯行，有犯意聯
    絡自明。又綽號「阿平」男子，既屬在台負責向乙○○收取
    其中40塊海洛因販賣所得中屬於蔣光南分得款項之人，雖其
    未經手另20塊海洛因磚（此部分係由乙○○直接轉交蔣光南
    指定綽號「光明」之男子），然「阿平」既係蔣光男在台代
    表，衡情而論，蔣光男自應會與「阿平」就走私、運輸及販
    賣60塊海洛因磚等事宜有所謀議，足認「阿平」對於被告乙○○與蔣光南、綽號「阿端」就走私、運輸及販賣60塊海洛
    因犯行，亦有犯意之聯絡自明。
 4、被告乙○○雖曾於偵查中供述「他（指蔣光南）用1 公斤約
    3 塊海洛因磚塊100 萬元的價格批給我，至於我賣出去多餘
    的利潤是我賺的」，及於南機組供稱「（本次走私海洛因毒
    品銷售後可獲利若干？）若以每公斤售價200 萬至240 萬元
    計，我約可獲利1,500 萬至2,100 萬元」等語，似有誤認被
    告乙○○係向蔣光南購買毒品云云，惟參酌乙○○於偵查中
    已供承：「是蔣光南託我寄賣」（見偵卷第37頁反面），另
    於南機組調查時亦稱：「... 在今年3 月16日蔣光南... 邀
    我共同集資走私海洛因來台... 資金部分因我沒錢，蔣光南
    遂應允每公斤（約3 塊海洛因）以100 萬元價錢先出貨給我
    ，由我將該毒品銷售完畢後，再將販毒所得金錢交付蔣光南
    在台聯絡人綽號『阿平』男子... 」（見偵卷第22頁），於
    檢察官聲請原審法院裁定羈押時供稱：「海洛因毒品是目前
    通緝逃亡到寮國的蔣光南要我幫忙處理，他要我幫忙從越南
    運入，並在台灣出售」（見原審聲羈卷第7 頁），足證扣案
    60塊海洛因中之40塊部分，緣起於蔣光南本意要邀乙○○集
    資走私海洛因回台販售牟利，因乙○○沒有資金，是以蔣光
    南允諾先出資販入海洛因，待走私入境後由乙○○負責販賣
    ，而乙○○再將販賣所得應分給蔣光南部分交給其在台代表
    「阿平」，則被告乙○○顯非係以賒欠方式向蔣光南購入40
    塊海洛因，併此敘明。
(五)、上開事實三所示被告丙○○如何依據乙○○指示，先後2 次
    自高雄前往越南採買冷凍蝦仁，並於92年8 月18日以「陳善
    平」假名承租胡志明市內之上述冷凍倉儲，又前往越南下六
    省向九龍水產公司，於92年8 月29日購買冷凍蝦仁175 箱，
    之後於92年9 月15日搭機返台，上開冷凍蝦仁則於92年9 月
    18日，以「黃文祥」名義為收貨人，由不知情之人代辦出口
    報關，委交不知情之達海公司所有「豐海號」搬運船，自越
    南胡志明市頭頓港走私運輸來台等事實，業據證人洪國雄（
    達海水產有限公司之職員）於南機組調查時陳述：「該批蝦
    仁冷凍漁貨是由本公司所屬之豐海號運搬船自越南裝載回台
    」等語（見南機組卷第50頁），並有達海公司運送系爭夾藏
    有毒品之蝦仁之估價單影本（見南機組卷第38頁），被告丙○○於偵查中提出之寄倉合約書（越南文、中文譯本）、九
    龍海產公司海蝦蝦仁報價單、收據（越南文、中文譯本）等
    在卷（見偵卷第94- 98頁），又被告丙○○先後於92年6 月
    27日由高雄出境，同年7 月11日由高雄入境；嗣於同年7 月
    24日由高雄出境，同年9 月15日由高雄入境等，亦有本院依
    職權所調取之入出境查詢資料在卷可憑（見本院更三(一)卷第
    106 頁）。
(六)、被告丙○○所辯「伊對於漁貨內夾藏海洛因磚不知情」部分
    ，固有共同被告乙○○於南機組之調查中所表示「丙○○對
    於冷凍蝦仁內藏海洛因毒品可能不知情，伊是叫丙○○買蝦
    ；不知道丙○○有無幫忙把東西（毒品）放入漁貨」（見本
    院更四(一)卷第133、134頁之本院勘驗乙○○調查陳述錄音帶
    內容），及乙○○於本院前審以證人身分證述「丙○○不知
    漁貨內藏有毒品」（見本院更一卷第196 、198 頁）等情在
    卷，然：
 1、卷附南機組所提供被告丙○○手機（門號0000000000號，丙○○於原審坦稱係其在使用，見原審聲羈卷第6 頁）與被告
    乙○○手機（門號0000000000號）於92年9 月28日至30日上
    午之監聽通聯內容譯文所載：
  (1)92年9 月28日中午11時25分，被告乙○○以公共電話撥打被
    告丙○○所使用之0000000000號行動電話之通話內容（台語
    ，下同）為：A （被告乙○○）：「幹，我都打不通？」。
    B （被告丙○○）：「這樣，人家可能還沒有上班吧」。A
    ：「幹，也沒有打電話給我啦」。B ：「再等一下，再晚一
    點，下午時再看看，我剛剛有到那邊去了」（見原審卷第74
    頁）。
  (2)同日下午10時21分44秒，被告乙○○以公共電話撥打被告丙○○所使用上開行動電話之通話內容為：A （被告乙○○）
    ：「要不要看電影？」。B （被告丙○○）：「不啦，不要
    啦，我等一下迷一下（按係睡一下之意），等一下，等一下
    要起來」。A ：「啊，你干會赴？」。B ：「會啦、會啦」
    。A ：「你干會起來？」。B ：「會啦、會啦，我有轉鬧鍾
    了」、「你先去看，你看完之後，咖啡喝1 杯，在周圍就好
    了，在外圍就好啦」。A ：「我等一下再～時間到我再叫你
    們」。B ：「好啦」（見原審卷第75頁）。
  (3)同日下午10時49分15秒時，被告乙○○又以公共電話撥打被
    告丙○○所使用上開行動電話之通話內容如下：A （即被告
    乙○○）問B （即被告丙○○）：「你在哪？」。B ：「我
    在路邊而已，在我家旁邊而已，在邊仔而已」。A ：「我感
    覺你家那邊怪怪！」。B ：「我家這裡？我家這裡？喂」。
    A ：「嗯」。B ：「你有來這裡嗎？」。A ：「有」。B ：
    「哪有呢？哪有呢？」。A ：「有啦，有人站在那裡」。B
    ：「不可能啦！」。A ：「我在這裡繞了好幾圈了，我不知
    ？」。B ：「你現在在旁邊而已嗎？」。A ：「啊，我走了
    ，沒有了。我現在又繞過去了，現在不用講那個啦」。B ：
    「我在外面，在旁邊這裡而已，在旁邊這裡而已」。A ：「
    好啦」（見原審卷第76頁）。
  (4)92年9 月29日下午5 時零5 分許，被告乙○○又以公共電話
    撥打被告丙○○所使用前開行動電話之通話內容如下：A （
    即被告乙○○）問B （即被告丙○○）：「幹××，他（指
    工人）手機打不通」。B ：「他在門口啦」。A ：「載貨的
    人，手機也打不通。說要來也不見蹤影，他說最晚再20分鐘
    到」；同日下午5 時11分許，A ：「送貨的一直打不通，奇
    怪呢？」。B ：「好了啦，再等一下啦，你打給蕭仔啦，說
    人家馬上到啦」；接著於同日下午5 時29分、5 時34分、5
    時51分、5 時54分，則又密集連絡關於「卸貨」等情（見原
    審卷第77頁）。
  (5)92年9 月30日上午8 時14分零3 秒許，被告丙○○以公共電
    話撥打被告乙○○使用0000000000號行動電話之通話內容如
    下：A （即被告丙○○）告訴B （即被告乙○○）：「剛剛
    我打的啦，還在睡，剛剛那支電話會吃銅板」。B ：「要起
    來了！嗯，起來了」。A ：「不，我在厝」。B ：「奇怪！
    你打了好幾通嗎？我想奇怪！」。A ：「對，我打的啦」。
    B ：「你隨便弄，昨天『相機』」都～」。A ：「好，我知
    道啦！」。B ：「好，我再帶下去」。A ：「好，趕緊來弄
    ，弄起來呀」（見原審卷第78頁）。
 2、如上述監聽譯文所載內容，本案扣押夾藏海洛因磚毒品之冷
    凍蝦仁係於92年9 月29日下午近6 時許載運卸貨於天註冷凍
    廠，而被告乙○○於同年月28日起迄於蝦仁送達前，即三番
    二次以公共電話與被告丙○○聯絡，欲確認冷凍蝦仁是否送
    達冷凍廠，且自雙方對話中可知丙○○已曾前往查看該批冷
    凍蝦仁是否運抵高雄之意，且被告丙○○於本院亦具結證實
    此點（見本院更四(二)卷第22頁），且被告乙○○於28日當晚
    唯恐丙○○睡過頭無法共同前往冷凍廠而邀約看電影，又被
    告丙○○亦告訴被告乙○○看完電影後，在「周圍、外圍」
    等語，唯恐過於靠近易遭人發覺；又倘被告丙○○果真不知
    其在越南所買冷凍蝦仁內有夾藏海洛因毒品，則其與乙○○
    間關於此批冷凍蝦仁之對話內容必然如一般貨物看待，然被
    告丙○○對於被告乙○○一再告以住家外似有人在徘徊監視
    等情時，丙○○對於乙○○此等懷疑語氣，理應感到莫名，
    但丙○○卻答以「不可能」，且於29日下午5 時許，該批冷
    凍蝦仁即將運抵冷凍廠前，於不到1 小時內密集連絡6 次（
    如上1 (4)所述），亦有要丙○○「過去看」、「看著一下」
    ，即在冷凍廠附近監看之意；又如第8 號冷凍庫內僅係單純
    寄藏所購買之正常冷凍蝦仁，而乙○○承租該冷凍庫之租期
    既尚未屆至，被告丙○○亦無於30日上午8 時許主動積極地
    催促被告乙○○「趕緊弄起來」之必要，且客觀上亦無一般
    常人會以「弄起來」之語來表示「起床洗臉」之意，復參以
    被告乙○○於檢察官偵查中亦供明：「（原本你預計與丙○○一同前往解凍？）是的」（見偵卷第131 頁），顯徵被告
    丙○○所謂「趕緊弄起來」等語，係指將冷凍蝦仁搬運離開
    該冷凍庫之意，被告丙○○辯稱不知冷凍蝦仁內藏放有毒品
    海洛因云云，「趕緊弄起來」是「趕快起來洗臉」云云，顯
    係避重就輕之詞，不足採信。
 3、被告乙○○於南機組調查中即有陳述「叫夜市仔（丙○○）
    去越南之前就跟他（丙○○）說要給他100 萬元」（見本院
    更四(一)卷第135 頁之本院勘驗乙○○調查陳述錄音帶內容）
    ，於偵查中亦供明：「（：丙○○有何好處？）我說如有賺
    錢，就給他100 萬元做生意」等語（見偵卷第131 頁），於
    檢察官聲請原審法院裁定准予羈押時亦供稱：我是說要他順
    利購買蝦仁回來，就給他100 萬元等語（見原審聲羈卷第9
    頁），而被告丙○○於偵查中亦供稱：「乙○○有說好好跟
    他做，以後會給我錢作生意」等語（見偵卷第41頁），參以
    被告乙○○於原審供述「認識丙○○幾個月，不到1 年，且
    認識之後不常往來」（見原審卷第163-164 頁），又如丙○○所稱其以7,000 元美金所購得之蝦仁，折換新台幣亦不過
    是20 餘 萬元，如被告丙○○僅係代為前往越南採買冷凍漁
    貨，卻可獲得100 萬元之巨額報酬，顯與常情不合。何況，
    被告乙○○叫丙○○去越南購買扣押冷凍蝦仁之目的，僅係
    供其掩飾走私運輸夾藏其內海洛因磚之用，被告乙○○自無
    可能委託丙○○長期在越南購買漁貨，因此，被告丙○○於
    原審所辯「100 萬元係長期在越南邦乙○○購買漁貨之代價
    」云云（見原審卷第23頁），顯然不實。則被告乙○○嗣於
    原審所供100 萬元是要「借」給丙○○云云（見原審卷第58
    頁），顯與其上開之先前供述不符，且「借貸」與「報酬」
    係不同意義，以被告二人均屬有相當歷練之成年人而言，自
    無混淆之可能，被告乙○○所稱上開「借貸」云云，顯難採
    信。被告乙○○所證述丙○○不知情云云，應係迴護之詞，
    不足為被告丙○○有利之認定。
 4、被告丙○○果真係為被告乙○○前往越南購買漁貨，理應知
    悉越南何處有漁貨販售，豈有第1 次前往越南卻空手而回，
    又於第2 次前往始有透過「阿端」之人介紹，方知何處有販
    賣冷凍蝦仁之理。又在越南之冷凍倉儲係丙○○所承租一節
    ，此經被告丙○○於偵查中供明在卷（見偵卷第41頁），惟
    依被告丙○○所提出之寄倉合約書所載，承租人名義卻係「
    陳善平」（見偵卷第94頁），足被告丙○○如係正常之採買
    冷凍蝦仁而需租用冷凍倉儲存放，為何不以真名承租？雖被
    告丙○○於南機組調查及偵查中均辯稱：所購買之冷凍蝦仁
    遭綽號「阿端」之人拿出冷凍倉庫13箱，約1 星期後再放回
    云云（見偵卷第16頁及第41頁），惟此僅屬被告丙○○片面
    之詞，並無其他佐證以實其說，尚難盡信。
 5、被告丙○○於本院前審所舉之證人高得勝雖證述：「92年3
    月及5 月間，曾與丙○○、乙○○等一起用餐，席間乙○○
    曾請丙○○去越南處理漁貨，若有賺錢，乙○○要給丙○○
    做生意，之前丙○○與乙○○並不認識」等語（見本院上訴
    (二)卷第12-13 頁），及證人蔡進發於本院前審所證：「92年
    5 月間與丙○○、乙○○、董群能等人吃飯時，僅聽到乙○○請丙○○到越南買海產，未談到其他東西」（見本院上訴
    (一)卷第137-138 頁）、「吃飯過程中，我只聽到丙○○說要
    去越南做漁貨生意，回來後老闆（乙○○）要借他錢，要合
    夥做海產生意，沒有聽到乙○○有給丙○○什麼承諾」（見
    本院更三(二)卷第43、44頁）。惟被告乙○○與丙○○共謀自
    越南以漁貨夾藏走私海洛因犯行，自不可能於用餐席間，在
    外人面前談論毒品細節，所談作漁貨生意之事，外人自無從
    得知內含何意，又丙○○與乙○○縱認識不久，亦可能因丙○○同意乙○○所提之100 萬元高額報酬，而共謀由其前往
    越南採買夾藏海洛因磚走私、運輸所用之冷凍蝦仁，再對照
    上開論述證據，足認證人高得勝、蔡建發所證上情，均不足
    以證明被告丙○○係單純受僱於被告乙○○前往越南購買蝦
    仁，而為被告丙○○有利之認定。
 6、證人李文秀（豐海號船長）於本院前審雖證稱本件漁貨係於
    9 月18日裝貨，由越南代理行辦出口發落，裝貨時貨主不在
    場，在庭之被告丙○○我不認識，裝貨時他也不在場等情在
    卷（見本院更三(二)卷第28-29 頁），惟被告丙○○確於裝貨
    上船前3 日（即92年9 月15日）搭機返台，又如被告乙○○
    、丙○○之上開供述，被告丙○○係負責在越南採買冷凍蝦
    仁175 箱，以供綽號「阿端」於冷凍蝦仁夾藏毒品及報關出
    口走私來台，則被告丙○○並不負責在越南裝貨上船事宜，
    自難僅憑其於裝貨上船時不在場，遽認被告丙○○即無參與
    走私、運輸海洛因毒品之犯意聯絡，是證人李文秀上開證述
    ，亦無從作為有利於被告丙○○之認定。至於被告丙○○辯
    護人於本院聲請雖傳訊證人洪耀麟（豐海號船東，見本院更
    四(一)卷第109 頁），然此部分待證事實業已明確，如上所述
    ，依據刑事訴訟法第163 條之2 第2 項第3 款規定，本院認
    為此調查證據之聲請為不必要，附此敘明。
 7、據上各節，足認被告丙○○並非單純前往越南購買冷凍蝦仁
    175 箱，應係受被告乙○○指示購買用以夾藏海洛因磚毒品
    之冷凍蝦仁並送至上述冷凍倉儲後，由「阿端」將上述由蔣
    光南於寮國販入轉送至越南之海洛因磚60塊夾藏於上述冷凍
    蝦仁中，被告丙○○始於92年9 月15日搭機返台，「阿端」
    續於92年9 月18日以「黃文祥」名義為收貨人，委託某不知
    情之人代辦上述冷凍蝦仁之出口報關而走私運輸入境來台。
    則被告丙○○就被告乙○○與蔣光南、「阿端」男子合意私
    運、運輸毒品海洛因入境來台犯行部分，雖未參與起運走私
    、運輸毒品之行為分擔部分，但顯有與被告乙○○間有此部
    分犯行之犯意聯絡甚明。被告丙○○所辯不知其所買漁貨中
    有夾藏60塊海洛因磚毒品云云，顯非可採。
(七)、邇來政府為杜絕毒品氾濫，毒害人民甚深，再三宣導教民眾
    遠離毒品、媒體之報導既深且廣，對於毒品之禁絕，應為民
    眾所熟悉。又政府對於查緝走私、運輸、販賣毒品無不嚴格
    執行，且販賣毒品罪更係重罪，設若無利可圖，衡情自無庸
    甘冒風險而走私、運輸毒品入境來台。又海洛因毒品價格不
    貲，亦無公定價格，然被告乙○○於檢察官偵查中供稱：「
    海洛因是我走（私）的」、「是蔣光南的，他託我寄賣，他
    用1 公斤約3 塊海洛因磚塊100 萬元的價格批給我，至於我
    賣出去多餘的利潤是我賺的」（見偵卷第37頁反面），於南
    機組調查時亦供稱：「本次走私海洛因毒品若以每公斤售價
    20 0萬至240 萬元計，我約可獲利1,500 萬至2, 100萬元」
    （見偵卷第70頁），足徵本案共犯蔣光南在寮國某不詳地點
    ，以不詳價格販入60塊海洛因磚，及被告乙○○於海洛因磚
    走私運輸來在台後之販賣第一級毒品海洛因部分，其等主觀
    上均有意圖營利之不法意圖，應堪認定。
(八)、綜上所述，被告乙○○、丙○○所辯上情，均屬事後卸責之
    詞，不足採信。被告2 人所犯上開犯行，均堪認定。
四、論罪部分：
(一)、按毒品之運輸，只要已有毒品之認識，不問出於為自己或他
    人而運送，亦不分由國外輸入國內，或國內輸出國外，即在
    國內2 區域間具有輸出或輸入作用之運送者，均屬之；又所
    謂販賣行為，並不以販入之後復行賣出為要件，祇要以營利
    為目的，將毒品購入或賣出，有一於此，其犯罪即為完成。
    若係基於營利意圖而販入，雖未及賣出，仍屬販賣既遂（最
    高法院67年度台上字第2500號判例要旨可參）；又海洛因係
    屬毒品危害防制條例第2 條第2 項第1 款所列之第一級毒品
    ，且經行政院公告為「甲類第四級之管制進出口物品」，合
    先敘明。
(二)、核被告乙○○意圖販賣第一級毒品海洛因，而與蔣光南謀議
    ，由蔣光南出資在寮國販入海洛因後，轉送至越南，將海洛
    因夾藏於漁貨中自越南走私、運輸第一級毒品海洛因入境，
    再擬販售圖利之行為，係犯毒品危害防制條例第4 條第1 項
    之運輸、販賣第一級毒品罪及懲治走私條例第2 條第1 項之
    私運管制物品進口罪。被告乙○○走私、運輸夾藏於漁貨中
    之毒品入境，係利用不知情之「豐海號」搬運船走私入境；
    及上開毒品入境後，被告乙○○又利用不知情之該船上交貨
    人員將該批漁貨運送至天註冷凍廠冷藏，均為間接正犯。又
    被告乙○○利用不知情之蕭奕精在收貨單內收貨人欄內簽署
    「黃文祥」之姓名，以表示運送之貨物已由「黃文祥」領取
    之意思後，將送貨單原本交給送貨司機，以行使該偽造之收
    據，足生損害於「黃文祥」之所為，係犯刑法第216 條、第
    210 條之行使偽造私文書罪，且為該罪之間接正犯。被告乙○○利用他人偽造私文書之行為，應為行使之高度行為所吸
    收，不另論罪。
(三)、核被告丙○○自越南走私、運輸第一級毒品海洛因入境之行
    為，核係犯毒品危害防制條例第4 條第1 項之運輸第一級毒
    品罪及懲治走私條例第2 條第1 項之私運管制物品進口罪。
(四)、被告乙○○所犯上開運輸、販賣第一級毒品罪，及被告丙○○所犯上開運輸第一級毒品罪，其2 人持有第一級毒品之低
    度行為，均各為運輸或販賣之高度行為所吸收，不另論罪。
(五)、按共同正犯之意思聯絡，原不以數人間直接發生者為限，即
    有間接之聯絡者，亦包括在內。如甲分別邀約乙、丙犯罪，
    雖乙、丙間彼此並無直接之聯絡，亦無礙於其為共同正犯之
    成立（最高法院77年台上字第2135號判例要旨參照）。被告
    乙○○與蔣光南、綽號「阿端」、「阿平」等成年男子就上
    開私運管制進口物品海洛因及運輸、販賣第一級毒品海洛因
    等犯行間，有犯意之聯絡；另被告丙○○就上開私運管制進
    口物品、運輸第一級毒品海洛因等犯行間，與被告乙○○及
    蔣光南、綽號「阿端」、「阿平」等成年男子，亦有犯意之
    聯絡，均應論以共同正犯。另被告乙○○就所犯行使偽造私
    文書犯行部分，與蔣光南、綽號「阿端」之成年男子間，亦
    有犯意之聯絡，亦屬共同正犯。又按刑法第28條共犯於95年
    7 月1 日修正生效施行前係規定「2 人以上共同實施犯罪之
    行為者，皆為正犯」，修正施行後則規定「2 人以上共同實
    行犯罪之行為者，皆為正犯」，修法後將完全未參與犯罪行
    為之實行之陰謀共同正犯及預備共同正犯刪除。而被告2 人
    之上開共同正犯關係，不論依修正前之刑法第28條，或修正
    後之刑法第28條之規定，均構成共同正犯，自不生新舊法比
    較之問題，應逕依修正後之刑法第28條，論以共同正犯，附
    此敘明。
(六)、被告乙○○、丙○○所犯毒品危害防制條例第4 條第1 項之
    運輸第一級毒品罪及懲治走私條例第2 條第1 項之私運管制
    物品進口罪間，均係以一行為而同時觸犯之，均為想像競合
    犯，依刑法第55條規定，應從一重依運輸第一級毒品罪處斷
    。又被告乙○○所犯上開運輸第一級毒品、販賣第一級毒品
    及行使偽造私文書等罪間，有方法結果之牽連關係，應從較
    重之販賣第一級毒品罪處斷（被告乙○○行為後，刑法第55
    條牽連犯之規定，業於94年2 月2 日修正公布刪除，並於95
    年7 月1 日施行，則被告之犯行，因行為後新法業已刪除上
    開規定，此刪除雖非犯罪構成要件之變更，但顯已影響行為
    人刑罰之法律效果，自屬法律有變更。比較新、舊法律結果
    ，因舊法係依連續犯、牽連犯規定論以一罪，新法則應依行
    為數分別論罪，自以舊法較有利於被告，依刑法第2 條第1
    項前段規定，仍應適用較有利於被告之行為時法律即舊法論
    以牽連犯，最高法院95年第8 次刑事庭會議決議參照）。
(七)、公訴人雖未就被告乙○○所犯刑法第216 條、第210 條之行
    使偽造私文書罪部分提起公訴，惟此部分犯行與起訴之上開
    運輸第一級毒品犯行間有上述牽連犯關係，自應為起訴效力
    所及，本院自應併予審理。
(八)、按犯毒品危害防制條例第4 條第1 項至第3 項、第5 條第1
    項至第3 項之罪，供出毒品來源，因而破獲者，得減輕其刑
    ，同條例第17條固定有明文。惟毒品危害防制條例第17條關
    於減輕其刑之規定，旨在利用減刑之寬典，鼓勵運輸、販賣
    、施用或持有毒品之人，供出其來源，藉以擴大防制毒品之
    成效，期使毒品易於斷絕；故須據實供出其毒品之直接來源
    ，並因而破案查獲者，始符減輕其刑之要件，是在共同正犯
    間，彼此間均非他方之上游毒品之供應者，故不得適用前開
    減刑之規定（最高法院92年台上字第1838號、95年度台上字
    第489 號判決要旨參照）。被告乙○○所供上開「阿平」男
    子，縱令即係上述證人方開明，但因被告乙○○與「阿平」
    男子間係屬運輸、販賣第一級毒品之共同正犯關係（已如前
    述），則依上開說明，亦無從依據毒品危害防制條例第17條
    規定減輕其刑，附此敘明。
五、原判決據以對被告2 人論罪科刑，固非無見。惟查：
(一)、扣案附表一編號1 、2 所示之海洛因與其外包裝，並非不可
    分離，原判決就扣案毒品外包裝，亦依毒品危害防制條例第
    18 條 第1 項前段宣告沒收銷燬，尚有未洽。
(二)、原判決未敘明如何認定被告乙○○有販賣第一級毒品之意圖
    營利犯意依據，亦有未合。
(三)、被告乙○○另犯刑法第216條、第210條之行使偽造私文書罪
    部分，應為起訴效力所及（如上所述），原判決未併予審判
    ，自有違誤。
(四)、被告乙○○並無走私、運輸第二級毒品之犯罪（如後所述）
    ，原判決認被告乙○○成立此部分犯罪，併就附表二編號2
    所示甲基安非他命宣告沒收銷燬，亦有可議。
(五)、原判決未就附表一編號3-5 所示，業已扣案而屬於供被告2
    人運輸第一級毒品犯罪所用之物，依據毒品危害防制條例第
    19條第1 項規定併予宣告沒收，亦有疏漏。
六、被告2 人仍執前詞提起上訴，均否認犯行而指摘原判決不當
    ，固均無理由，惟原判決既有上開可議，自應由本院將原判
    決撤銷改判。爰審酌被告乙○○有違反懲治走私條例及麻醉
    藥品管理條例之前科，於90年4 月19日假釋出獄，尚未假釋
    期滿執行完畢（參卷附臺灣高等法院被告全國前案紀錄表）
    ，其於假釋期間明知海洛因係第一級毒品，販賣予不特定施
    用者除損及個人身心健康，影響所及甚至牽連其家庭，而危
    及社會治安，危害至深且鉅，竟為貪圖一己私利，而與國外
    毒販蔣光南等人，謀議以冷凍蝦仁塊夾藏海洛因磚方式走私
    、運輸入境來台販售，所查扣走私、運輸之毒品海洛因數量
    龐大（60塊海洛因磚，淨重合計23,705.08 公克），犯罪情
    節嚴重，於審判期間推諉卸責且意圖為共犯丙○○脫罪而作
    證影響裁判公正性，其惡性甚鉅，實有令其與社會永久隔離
    之必要，本院斟酌再三仍認應判處被告乙○○死刑，併依刑
    法第37條第1 項規定，宣告褫奪公權終身；另被告丙○○與
    共犯乙○○共謀走私、運輸第一級毒品海洛因返台，且親赴
    越南採買夾藏海洛因磚所用之冷凍蝦仁塊，所犯本案因而遭
    查扣海洛因數量鉅大，犯罪情節及危害性嚴重（如上所述）
    ，念其並非本案主謀，實際亦未獲取100 萬元之報酬等一切
    情狀，判處被告丙○○無期徒刑，併依刑法第37條第1 項規
    定宣告褫奪公權終身。
七、扣案物部分：
(一)、扣案附表一編號1 所示海洛因60塊係第一級毒品，不問屬於
    犯人與否，應依毒品危害防制條例第18條第1 項前段之規定
    ，均宣告沒收銷燬。
(二)、扣案附表一編號2 所示海洛因外包裝，係共犯蔣光南所有，
    且係供被告等人共同運輸第一級毒品所用之物；扣案附表一
    編號3 、4 所示手機（均不含SIM 卡），各屬被告丙○○、
    乙○○所有，此據被告等供明在卷（見偵卷第15頁，本院更
    一卷第242 頁），且供被告等彼此聯絡接運毒品所用之物；
    又扣案附表一編號5 所示本案查扣經解凍後剩餘冷凍蝦仁之
    拍賣金額7406元部分，因本案查扣冷凍蝦仁中雖有部分為正
    常漁貨，然基於調查毒品證物所需而將全數蝦仁解凍（如上
    所述），且正常漁貨部分亦屬被告等人用以掩飾內藏之走私
    、運輸海洛因所用之物，本院爰認全部剩餘之冷凍蝦仁（約
    15 00 公斤）均屬供被告二人犯罪所用之物，且因保存不易
    ，已於查扣翌日（92年10月1 日）送往高雄市小港區漁會拍
    賣7500元（每公斤拍賣價額5 元，即5X1500），扣除保管費
    94元後為7406元（提存於該漁會市場專戶中），此有南機組
    93年2 月12日函送原審之說明及拍賣單等件在卷（見原審卷
    第68、79、80頁），此部分蝦仁既已扣押在案，自逕就上述
    拍賣金額宣告沒收即可（臺灣高等法院暨所屬法院88年法律
    座談會刑事類提案第29號之審查意見、研討結果參照），則
    上述業已扣案如附表一編號2-5 所示等物，均依毒品危害防
    制條例第19條第1 項規定，併予宣告沒收。
(三)、扣案附表一編號6 所示偽造「黃文祥」署押1 枚，應依刑法
    第219 條規定宣告沒收。
(四)、扣案附表二編號1 所示第二級毒品甲基安非他命13包，因難
    認定被告二人亦犯此部分罪責（如後所述），既與被告二人
    所犯上開第一級毒品犯行無涉，此部分扣案物自應由檢察官
    另行處理。
(五)、扣案附表二編號2 所示手機1 支，並無證據足認有供被告乙○○供本案犯罪所用，另扣案附表二編號3 、4 所示門號SI
    M 卡各1 張，並非被告二人所申請，此有遠傳電信公司96年
    8 月20日、台灣大哥大電信公司96年8 月22日函覆本院關於
    SIM 卡申請及所有權歸屬等情在卷（見本院更四(一)卷第186-
    189 頁），此部分既非被告2 人所有，自不予宣告沒收。
八、不另為無罪諭知部分：
(一)、公訴意旨另以：被告丙○○與乙○○基於自越南運輸第一級
    毒品海洛因來臺販售牟利之共同犯意聯絡，依乙○○之指示
    ，於92年7 月下旬，前往越南透過蔣光南派駐當地之代表綽
    號「阿端」之介紹，以美金7,000 元之價格購買海蝦175 箱
    後，由綽號「阿端」之男子將海蝦鋪蓋在海洛因上面後，私
    運返台販售圖利，因認被告丙○○另涉有毒品危害防制條例
    第4 條第1 項之販賣第一級毒品罪嫌。然依卷存之證據，僅
    足以證明乙○○有指派被告丙○○前往越南採購蝦仁作為掩
    飾、夾藏海洛因入境之手法及會同乙○○前往天註冷凍廠取
    出夾藏有海洛因之冷凍蝦仁而已，並無確切之證據足以證明
    其亦有參與販售之謀議，在別無積極證據之下，實難逕認被
    告丙○○與乙○○間有販賣海洛因之犯意聯絡。此外，復查
    無其他積極證據足以證明被告丙○○有販賣第一級毒品之犯
    行，此部分本應為無罪之諭知，惟公訴意旨認此部分與其上
    開論罪科刑之運輸第一級毒品部分，有牽連犯之裁判上一罪
    關係，故不另為無罪之諭知。
(二)、公訴意旨又以：被告乙○○於上述時間與蔣光南將甲基安非
    他命夾藏於漁貨中，自越南走私、運輸進入臺灣，因認被告
    乙○○涉犯毒品危害防制條例第4 條第2 項之運輸第二級毒
    品及懲治走私條例第2 條第1 項之私運管制物品罪嫌。然被
    告乙○○否認有此部分被訴犯行，辯稱：扣案甲基安非他命
    13 包 是蔣光南在該批貨自越南出發後，才告知我這批東西
    ，我不知道貨主是誰，蔣光南告訴我貨到臺灣後，自會有人
    聯絡我前來取貨等語。經查本案漁貨遭查扣夾藏13包甲基安
    非他命部分，迭據被告乙○○先後供明其係事後才知等情在
    卷，參以被告乙○○於為調查局人員查獲之初，即就上述第
    一級毒品犯行之重罪坦認在卷，則此部分罪責較輕之第二級
    毒品部分犯行，被告乙○○自無須一再否認事先知情，足徵
    蔣光南及其在越南代表「阿端」男子於本案同批漁貨中另夾
    藏13 包 甲基安非他命之舉，應非屬蔣光南與乙○○原先謀
    議走私、運輸毒品入境來台之範疇，被告乙○○於該批175
    箱漁貨裝船前，顯不知漁貨中另夾藏有13包甲基安非他命之
    事實，雖蔣光南於該批漁貨裝船自越南起運出發後，有將漁
    貨中另夾藏有13包甲基安非他命告知乙○○，並要乙○○一
    併領貨暫時代為保管，然此時乙○○已無從反對或阻止，只
    得應允代為保管，但尚難憑此遽認乙○○對於蔣光南私運甲
    基安非他命之犯行，有犯意連絡及行為分擔。從而，共同被
    告丙○○對此私運、運輸甲基安非他命所為，自亦無犯意聯
    絡或行為分擔可言。據上所述，尚難遽認被告乙○○有參與
    此部分犯罪，被告乙○○被訴此部分犯罪，自屬不能證明。
    惟公訴人認被告乙○○此部分所為，與其上開論罪科刑部分
    ，具有裁判上一罪關係，爰不另為無罪之諭知。
九、關於被告丙○○配偶呂金環之上訴部分，業據本院更三審判
    決確定（即未據上訴人呂金環再就該判決向最高法院上訴）
    ，附此敘明。
據上論結，應依刑事訴訟法第369 條第1 項前段、第364 條、第
299 條第1 項前段，毒品危害防制條例第4 條第1 項、第18條第
1 項前段、第19條第1 項，懲治走私條例第2 條第1 項、第11條
，刑法第2 條第1 項、第11條、第28條、第55條、第216 條、第
210 條、第219 條、第37條第1 項，修正前刑法第55條後段，判
決如主文。
本案經檢察官方娜蓉到庭執行職務。
中　　華　　民　　國　　96　　年　　10　　月　　15　　日
                  刑事第一庭    審判長法  官  郭雅美
                                      法  官  莊崑山
                                      法  官  張意聰
本判決本院依職權送上訴。
以上正本證明與原本無異。
如不服本判決應於收受本判決後10日內向本院提出上訴書狀，其
未敘述上訴理由者，並得於提起上訴後10日內向本院補提理由書
狀（均須按他造當事人之人數附繕本）「切勿逕送上級法院」。
中　　華　　民　　國　　96　　年　　10　　月　　15　　日
　　　　　　　　　　　　　　　　　　　書記官  呂素珍
附錄本判決論罪科刑法條：
毒品危害防制條例第4條第1項
製造、運輸、販賣第一級毒品者，處死刑或無期徒刑；處無期徒
刑者，得併科新臺幣1 千萬元以下罰金。
懲治走私條例第2 條第1 項
私運管制物品進口、出口逾公告數額者，處7 年以下有期徒刑，
得併科新臺幣300 萬元以下罰金。
刑法第216條
行使第210 條至第215 條之文書者，依偽造、變造文書或登載不
實事項或使登載不實事項之規定處斷。
刑法第210條
偽造、變造私文書，足以生損害於公眾或他人者，處5 年以下有
期徒刑。
附表一：
編號1：扣案第一級毒品海洛因陸拾塊（淨重合計23,705.08公克
       ，純度86.74％；純質淨重合計20,561.78公克）。
編號2：上開海洛因毒品外包裝重2,812.21公克公克。
編號3：扣案SHARP牌銀色手機1支（不含SIM卡1張：門號0000000
       000）。
編號4：扣案NOKIA牌金色手機1支（不含SIM卡1張：門號0000000
       000）。
編號5：提存於高雄市小港區漁會拍賣價額7406元。
編號6：偽造「黃文祥」署押1枚（貨車送貨明細單「車號：WF79
        8，92年9月29日」下方之「收貨人簽收」欄）。
附表二：
編號1：扣案第二級毒品甲基安非他命13包（淨重合計4,695.61
       公克，純度分別為35.62％及36.29％，純質淨重合計1,
       672.88公克，包裝重合計146.16公克），
編號2：扣案NOKIA牌銀色手機1支（含門號：0000000000號SIM
       卡1張）。
編號3：扣案SIM卡1張（門號：0000000000）。
編號4：扣案SIM卡1張（門號：0000000000）。
